臺灣桃園地方法院刑事判決　　　　　　　　　　　　　九十三年度易字第七七０號
　　公　訴　人　臺灣桃園地方法院檢察署檢察官
　　被　　　告　丙○○　男　四.
　　　　　　　　　　　　國民
右列被告因竊盜案件，經檢察官聲請簡易判決處刑（九十三年度偵字第三六一七號）
，本院桃園簡易庭認應以通常程序審理，移由本院審理，本院判決如左：
    主  文
丙○○無罪。
    理  由
一、公訴意旨略以：丙○○意圖為自己不法之所有，於民國九十二年十月四日下午三
    時許，在桃園縣楊梅鎮○○路○段麗景人地社區停車場內，竊得乙○○所有車牌
    號碼ＪＯ─四六三０號自用小客車一部，供己使用。嗣於九十二年十月二十一日
    下午六時三十分，為警在桃園縣大園鄉北港村六鄰崙仔坪一之三號，丙○○住處
    之車庫，當場查獲上述車輛。
二、公訴人認被告等涉有前述犯罪事實，無非係以被害人乙○○之陳述前述所有車輛
    遭竊之警詢筆錄，以及所出具之贓物領據各一件為據。另經調查發現被告所指「
　　甲○○其人，早自九十年九月間至本案案發時，均於臺灣彰化監獄服刑中，提出
  　法務部全國檢察官線上查詢刑案人犯　在監所最新資料系統查詢結果明細表一件
    附卷，而認甲○○根本不可能交付被告該輛贓車。因認被告係犯刑法第三百二十
    條第一項之竊盜既遂罪嫌，聲請簡易判決處刑等語。訊據被告堅決否認有為竊盜
    犯行，辯稱（略以）：未竊取該車輛，該車輛係其經營藥浴生意時，前來消費之
    客人庚○○（原名己○○）所寄放，且亦不知該車為贓車等語。
三、關於本案證據能力之意見：
　　被告以外之人於審判外之陳述，雖不符前四條之規定，而經當事人於審判程序同
  　意作為證據，法院審酌該言詞陳述或書面陳述作成時之情況，認為適當者，亦得
    為證據。刑事訴訟法第一百五十九條之五第一項定有明文。查公訴人、被告對於
    證明本案車牌號碼ＪＯ─四六三０號之自用小客車，屬被害人乙○○所失竊之乙○○警詢筆錄及贓物領據各一件，均同意得作為證據，而未爭執其證據能力，是
    依前述規定，被害人之警詢筆錄自具證據能力。另按被告以外之人於審判外向法
    官所為之陳述，得為證據。刑事訴訟法第一百五十九條之一第一項定有明文。本
    院以為，本條項規定之傳聞法則例外，因未設任何限制，實過於寬鬆，而有侵害
    被告對質詰問權之憲法上訴訟權保障範圍，並且如此廣泛承認此類審判外陳述之
    證據能力，亦有違被告基於正當法律原則所得保障之對質詰問權（關於被告對質
    詰問權屬憲法第十六條訴訟權保障之範圍，亦屬憲法第八條正當法律程序保障之
    範圍，請參見司法院大法官議決釋字第三八四號、第五八二號解釋）。釋字第五
    八二號解釋理由書並謂：「為確保被告對證人之詰問權，證人（含其他具證人適
    格之人）於審判中，應依人證之法定程序，到場具結陳述，並接受被告之詰問，
    其陳述始得作為認定被告犯罪事實之判斷依據。至於被告以外之人（含證人、共
    同被告等）於審判外之陳述，依法律特別規定得作為證據者（刑事訴訟法第一百
    五十九條第一項參照），除客觀上不能受詰問者外，於審判中，仍應依法踐行詰
    問程序」等語。是本院以為，證人、鑑定人於審判外向法官所為之陳述，如要在
    本案審判中取得證據能力，除符合本法第一百五十九條之五的同意性要件以外，
    否則必須被告於該程序中之對質詰問權獲得確保，亦即符合「先前的對質詰問權
    」法理，其於該程序向他法官所為之陳述，於本案審判中始有證據能力；如果審
    判外程序，被告對於證人等之對質詰問權未能行使，則該證人等在他程序向法官
    所為陳述仍不具證據能力，除另有「傳喚不能」（必要性）之要件外，本案審判
    中仍應傳喚該證人、鑑定人，使被告得以對之行使對質詰問權。換言之，審判外
    向他法官所為之陳述，仍須符合本法關於證人等陳述之法定調查證據程序，應符
    合本法第一九六條：「證人已由法官合法訊問，且於訊問時予當事人詰問之機會
    ，其陳述明確別無訊問之必要者，不得再行傳喚」之規定，其審判外向法官所為
    陳述，始具證據能力。至審判判外向檢察官所為陳述，基於相同理由，本法第一
    百五十九條之一第二項之除書規定：「除顯有不可信之情況者外」，應結合第二
    百四十八條第一項之規定，以被告之對質詰問權於偵查中獲得保障為前提，始具
    證據能力。總之，基於合憲解釋原則，刑事訴訟法第一百五十九條之一第一項必
    須與同法第一百九十六條結合；第二項必須與第二百四十八條第一項結合，實務
    上須以此目的性限縮之適用方式操作本條傳聞法則之例外規定，否則本法第一百
    五十九條之一，即可能發生違憲之結果。查本件證人庚○○（原名己○○）經本
    院合法傳喚，無正當理由不到庭，復經拘提無著，惟證人庚○○及證人甲○○於
    本院桃園簡易庭審理本案時，均經出庭作證，且被告均在庭行使其對質詰問權，
    此證人於簡易庭向法官所為之陳述，依前述規定及說明，自有證據能力，惟對於
    公訴人而言，檢察官因未經簡易庭法官通知，致無法詰問證人等，惟此究係公訴
    人法律上權利是否受損之問題，尚與憲法上之權利無涉，且法院依據刑事訴訟法
    第一百六十三條第二項但書之規定，基於職權調查原則（有稱之法院澄清義務者
    ），業已訊問該等證人，對於公訴人法律上之詰問權，尚難謂實質上已侵害，而
    無違法之情，附此敘明。
四、關於本案證據證明力之判斷：
（一）按被告未經審判證明有罪確定前，推定其為無罪。犯罪事實應依證據認定之，
      無證據不得認定犯罪事實。不能證明被告犯罪者，應諭知無罪之判決。刑事訴
      訟法第一百五十四條第一項、第二項，及同法第三百零一條第一項前段，分別
      定有明文。復按刑事訴訟上證明之資料，無論其為直接證據或間接證據，均須
      達於通常一般之人均不致有所懷疑，而得確信其為真實之程度，始得據為有罪
      之認定，若其關於被告是否犯罪之證明未能達此程度，而有合理之懷疑存在時
      ，致使無從形成有罪之確信，在刑事訴訟「罪疑唯輕」、「無罪推定」原則下
      ，依據「罪證有疑，利於被告之證據法則，即不得遽為不利被告之認定，最高
      法院七十六年台上字第四九八六號判例意旨曾強調此一原則，足資參照。
（二）查公訴人所提出之證據僅有被害人之警詢筆錄及贓物領據各一件，以及贓物車
      輛係自被告住所查獲之事實，另被告辯稱寄放車輛之「甲○○」始終在監等情
      ，而認被告涉有竊盜犯嫌，逕行聲請簡易判決處刑，被告則於警詢、偵查中自
      始否認有為竊盜及贓物犯行。按檢察官於被告未自白之情形下，逕行聲請簡易
      易判決處刑，因簡易判決處刑程序，原則上為不經言詞辯論之書面審理原則，
      致使被告無法踐行其直接、言詞，甚至公開審理程序之權利，對於被告之司法
      程序受益權及訴訟權，不無侵害。然按第一審法院依被告在偵查中之自白【或
    　】其他現存之證據，已足認定其犯罪者，得經檢察官之聲請，不經通常審判程
      序，逕以簡易判決處刑。刑事訴訟法第四百四十九條第一項前段定有明文。此
      固為立法者基於其形成自由之立法權限，惟又按基於憲法第十六條人民訴訟權
    　權之制度性保障，及第八條正當法律程序原則，刑事被告於法院裁判前，應享
      有在法官面前陳述之聽審權，惟簡易處刑程序依法得不經言詞辯論，對於被告
      聽審權之保障不無限制，是實務操作上，檢察官聲請簡易處刑前，應取得被告
      之同意，或至少係被告自白而不爭執之情節輕微案件，法院始得依法不經傳喚
      而為簡易判決處刑。本院以為，此處被告之自白，偵查中應指於檢察官訊問時
      所為自白，是於被告在偵查程序未自白之案件下，檢察官應告以得聲請簡易處
      刑之旨，經被告自白或至少被告同意，始得聲請簡易處刑，方屬妥當，據此前
      述於被告未自白之案件，依其他現存之證據，已足認定被告犯行者，亦得以簡
      易判決處刑之立法規定，即有違反憲法上正當法律程序原則之虞，並且亦使得
      本法第一百五十六條第二項所設，釋字第五八二號解釋亦強調之「自白不得作
      為認定犯罪之唯一證據，應另有補強證據」證據法則規定，形同具文。本案經
      本院桃園簡易庭法官調查發現本案竊盜者另有其人，而改以通常程序，分案由
      本院審理，即突顯於被告未自白下，檢察官依所謂「其他現存之證據」即得聲
      請簡易判決處刑，不妥之處，合先敘明。
（三）經查被害人乙○○之警詢筆錄及贓物領據，僅得證明本案車輛為乙○○所有，
      且於九十二年十月四日發現失竊之事實，自難直接證明行竊者即為被告，惟被
      害人失竊之車輛係自被告住處旁之車庫經警所查獲，此為被告所不爭執，亦經
      證人即本案查獲之警員戊○○於本院審理中結證在卷。又查被告與其妻丁○○
      ，與共同之友人「許耀文」，於被告之住處共同經營蒸氣藥浴之生意，客人駕
      車前來，均將車輛停放在住處旁空地或車庫，因住處鄰近機場，客人有時會將
      車輛停放數日等語，業據被告及證人即被告之妻丁○○供陳在卷，並為公訴人
      所不爭執。是被告住處附近確時有客人所停放或短期寄放之車輛，堪以認定。
      另查被告於偵查中雖辯稱車輛為自稱「甲○○」者所寄放等語，並於警詢中指
      認屬「甲○○」之口卡片，惟被告於本院桃園簡易庭第一次審理庭時，業向法
      官自承停放車輛者為「己○○」，並向法官詳述己○○之住址，並稱己○○為
      至其藥浴店之客人，外號「阿泰」等語（參見本院桃園簡易庭九十三年度桃簡
      字第四六０號卷，第十五頁筆錄）。經法官訊問所提訊之證人甲○○，亦稱不
      認識被告等語。另查經簡易庭法官另傳喚證人，即自承本案行竊者之庚○○（
      原名己○○），於本院桃園簡易庭第二次審理庭，與被告隔離訊問下，自承（
      略以）：本案ＪＯ－四六三０號之自小客車是在九十二年九月底，於楊梅鎮○○路附近，用一字起子偷牽來的，將該車停放在被告倉庫，當時被告有問該車
      來源，我說是向別人借的。我走時，被告有問我要停幾天，我沒有跟被告說可
      以借被告開，車子鑰匙我不知下落。我跟被告約認識半年。我有去過被告洗過
      三、四次藥浴。我偷該車，到現在沒有被警察查過。我有竊盜前科，也是偷車
      ，最近九十三年四月二十三日有判刑十月等語。另經訊問被告供稱（略以）：
    　是證人庚○○來寄車，證人沒有跟我說該車子來源，因該車有車牌，證人沒有
      給我看行車執照。證人跟我說要放二天，但仍很久沒有來取車。我不知道該車
      是偷來的。證人留車給我時，沒有鑰匙。我做生意，證人寄車在我這，我不會
      開等語（均參見本院桃園簡易庭九十三年度桃簡字第四六０號卷，第二十六頁
      以下筆錄）。另查證人庚○○係向放被告之妻告以寄放該車輛，經被告追出問
      以寄放時限等情，亦經證人即被告之妻丁○○於本院審理中結證在卷。雖本案
      贓車經查獲時，其車上駕駛座及音響業經拆除，業據證人戊○○證稱載卷，亦
      為被告所不爭執，惟被告仍否認係其所拆卸等語，雖此處尚有疑問，惟即令係
      被告所拆卸者，亦僅係被告是否知悉該車為贓物而收受，進而是否確為被告所
      拆卸之贓物犯嫌問題，與被告是否涉犯竊盜罪嫌，尚無直接證據之關係，換言
      之，本案公訴人所提出之證據，已令人生合理懷疑係庚○○所為，至被告是否
      另涉贓物罪嫌，亦難證明，且因實務上向認竊盜與贓物罪非同一罪名之犯罪事
      實，本院自無從審理，附此敘明。
（四）綜上所述，公訴人所舉之證據，不論人證、物證等均不足以證明被告確有為竊
      盜犯行。此外，本院依職權調查本案現存及相關範圍之任何事證，仍查無其他
      積極之證據，足認被告確有公訴人所指犯行，是不能證明被告有罪，依法自應
      諭知無罪之判決，以示審慎。另附帶一提者，本案因本院桃園簡易庭業經調查
      證據，合理懷疑竊盜者非本案被告，而「依現存證據」移由本院（刑事庭）審
      理，公訴人自該等卷證亦應查知，其中確有諸多為對被告有利之證據，惟公訴
      人仍堅持己見，不願撤回起訴，致被告仍因本院審理程序之進行而受訟累。本
      院基於推崇檢察官為「舉世最客觀之官署」之體認，願提出德國學者米德邁爾
      (Mittermaier)的名言：「檢察官應僅力求真實與正義，因為他知曉，顯露他
      片面打擊被告的狂熱將減損他的效用與威信；他也知曉，只有公正合宜的刑罰
      才符合國家的利益」（轉引自林鈺雄著，檢察官論，一九九九年四月，第三十
      七頁），與公訴人共勉之。
據上論斷，應依刑事訴訟法第三百零一條第一項，判決如主文。
本案經檢察官簡志祥到庭執行職務
中      華      民      國    九十三    年    　十　    月    　五　    日
                                  臺灣桃園地地方法院刑事第六庭
                                      審判長法  官  林  孟  宜
                                            法  官  陳  永  來
                                            法  官  錢  建  榮
右正本證明與原本無異。
如不服本判決，應於判決送達後十日內向本院提出上訴狀( 應附繕本 )，上訴於臺灣
高等法院。
                                            書記官  翁  其  良
中      華      民      國    九十三    年    　十　    月    十五　    日
